【裁判字號】    95,交抗,183
【裁判日期】    951218
【裁判案由】    聲明異議
【裁判全文】
臺灣高等法院高雄分院刑事裁定         95年度交抗字第183號
抗  告  人  甲○○
即受處分人
上列抗告人因違反道路交通管理處罰條例聲明異議案件，不服臺
灣高雄地方法院中華民國95年10月30日裁定（95年度交聲字第70
9號），提起抗告，本院裁定如下：
    主  文
抗告駁回。
    理  由
一、抗告意旨略以：抗告人甲○○於95年8 月4 日晚上9 時20分
    許，騎乘XK-128號重機車，沿高雄市○鎮區○○路、明正二
    街及明正一街行駛，欲找朋友，因巷路狹窄，且道路兩旁均
    停有汽車，不能快速行駛，適逢舉發警員吳志裕駕駛巡邏車
    經過，巡邏車未開警示燈，僅以遠燈照射抗告人背後，致抗
    告人無法立即停下接受盤查，因此舉發人誤會。雙方至明衙
    路與明正三街口，抗告人承認違規紅燈左轉，此時遭舉發人
    攔截，並開立罰單，要抗告人當場簽字，但舉發人並未提及
    抗告人有蛇行行為，不能因吳志裕之判斷，即使抗告人蒙不
    白之。因此提起抗告，請求撤銷原裁定等語。
二、原裁定意旨以：
  (一)本件異議人（即抗告人）騎乘車號XKI-128 號重型機車，於
    95 年8月4 日21時20分許，沿高雄市○鎮區○○路、明正二
    街及明正一街有蛇行、高速行駛及轉彎等情，業據證人即本
    件舉發警員吳志裕於原審審理時到庭證稱：「當天我們是在
    執行取締酒醉駕車專案，我在漁港路及草衙路口發現異議人
    有類似酒醉駕車的行為（騎車有左右搖晃），我就開警車尾
    隨他，到明衙路與明正三街口，異議人就違規紅燈左轉，此
    時我們就開警示燈要攔截他，當時不清楚異議人是否知道我
    們開警示燈要攔截他，但是他就從明衙路右轉明正二街又右
    轉到明正一街，此段時間異議人都是高速行駛，該附近的街
    道狹窄，且雙向都有停放汽車，我們不敢將車靠右攔截異議
    人，異議人二次轉彎又高速行駛，都有發生差點擦撞到路旁
    停放之汽車的情形，而且異議人在駕駛的過程中，並非直線
    駕駛，也有小幅度左右蛇行的行為，所以我才判斷他有蛇行
    ，我們一直到明衙路83巷快接近明衙路時我們才攔截到他，
    異議人當時告訴我們說他不知道我們警察在攔他，他說他是
    在找朋友，但是異議人騎車的狀況並不像在找人，當時依我
    的判斷異議人的時速至少有50、60公里……。」等語綦詳（
    見原審95年10月27日訊問筆錄）。查證人吳志裕與異議人並
    不認識，亦無恩怨嫌隙可言，衡情當無甘冒偽證罪責，任意
    構陷異議人違規之理；此外，復有高雄市政府警察局高市警
    交字第B0000000 0號舉發違反道路交通管理事件通知單1 紙
    附卷可稽（附於原審卷第8 頁），而異議人為身心健全之中
    年人，當具有相當之社會經驗，衡情其當時對於舉發通知單
    上之內容應係認可無誤方才簽收，否則焉願當場簽名之理，
    故異議人辯稱伊不知道舉發內容為危險駕車云云，顯無可採
    。
  (二)再查，本件除證人吳志裕之證詞外，固無以錄影或照相等方
    式所拍攝之違規照片可供本院審酌，惟一般警員執行交通勤
    務，依法並未要求恆須錄影或以照相存證，且因蛇行之違規
    情形稍縱即逝，倘要求值勤警員或舉發機關緊急錄影或照相
    ，並須以此為證，實強其所難。因此，原審認雖無現場違規
    之照片另為佐證，但案發當時之現場舉發警員吳志裕既已到
    庭證述如前，已足證明異議人確有前揭蛇行、高速行駛及轉
    彎之危險駕車行為，異議人空言否認有危險駕車之行為云云
    ，自難採信。
  (三)綜上所述，異議人於上開時、地，確有騎乘車號XKI-128 號
    號重型機車蛇行之違規事實明確，原處分機關以異議人在道
    路上蛇行為由，依道路交通管理處罰條例第43條第1 項第1
    款、第4 項、第63條第1 項第3 款之規定，裁處異議人罰鍰
    15000 元，並記違規點數3 點，核無違誤，本件異議為無理
    由，應予駁回。
三、按汽車（依道路交通管理處罰條例第3 條第8 款規定，汽車
    包括機器腳踏車）駕駛人，駕駛汽車在道路上蛇行，或以其
    他危險方式駕車，處新臺幣（下同）6000元以上24000 元以
    下罰鍰，並應接受道路交通安全講習。道路交通管理處罰條
    例第43條第1 項第1 款、第4 項定有明文。又汽車駕駛人有
    違反該條例第43條情形者，除依原條款處罰鍰外，並記違規
    點數3 點，同條例第63條第1 項第3 款亦有明定。另按汽車
    駛人，行經有燈光號誌管制之交岔路口闖紅燈者，處新臺幣
    1800元以上5400元以下罰鍰。前項紅燈右轉行為者，處新臺
    幣600 元以上1800元以下罰鍰。同條例第53條亦有明文。再
    按，一行為違反數個行政法上義務規定而應處罰鍰者，依法
    定罰鍰額最高之規定裁處。但裁處之額度，不得低於各該規
    定之罰鍰最低額，行政罰法第24條第1 項亦定有明文。經查
    ：抗告人上開抗告意旨坦承有闖紅燈之違規行為，惟仍否認
    有蛇行之違規行為，惟證人即為本件舉發之警員吳志裕已於
    原審時結證證明抗告人確有闖紅燈及蛇行之違規行為，業如
    上述，且依據吳志裕上開所證，其中關於：「……當時不清
    楚異議人是否知道我們開警示燈要攔截他，……，該附近的
    街道狹窄，且雙向都有停放汽車，……我們一直到明衙路83
    巷快接近明衙路時我們才攔截到他，異議人當時告訴我們說
    他不知道我們警察在攔他，他說他是在找朋友……。」等語
    ，均與抗告人上開抗告意旨相符，而警員吳志裕與抗告人素
    不相識，並無仇隙，應無捏造事實違法取締，並甘冒偽證罪
    嫌到庭偽證之必要，故認其於原審所證關於其他部分，本院
    認亦可採信，抗告人違規事證應屬明確，而抗告人一行為同
    時違反道路交通管理處罰條例第43條第1 項第1 款及同條例
    第53條第1 項2 個行政法上義務規定而應處罰鍰，依上開行
    政罰法規定，應依同條例第43條第1 項第1 款規定處罰，從
    而原處分機關依該條規定而為裁處，並無不當。原審依道路
    交通管理處罰條例第43條第1 項第1 款、第4 項、第63條第
    1 項第3 款、道路交通案件處理辦法第19條之規定，裁定駁
    回抗告人之異議，核無違誤。抗告人仍執陳詞提起抗告，並
    無理由，應予駁回。
四、據上論結，應依道路交通案件處理辦法第26條，刑事訴訟法
    第412 條，裁定如主文。
中    華    民    國    95    年    12    月    18    日
                  刑事第七庭    審判長法  官  莊飛宗
                                      法  官  孫啟強
                                      法  官  邱明弘
以上正本證明與原本無異。
不得再抗告。
中    華    民    國    95    年    12    月    18    日
                                      書記官  黃玉珠


司法院資訊處製作；財團法人民間司法改革基金會備份。
